【裁判字號】    97,上訴,1714
【裁判日期】    970717
【裁判案由】    毒品危害防制條例
【裁判全文】
臺灣高等法院刑事判決                97年度上訴字第1714號
上  訴  人  臺灣板橋地方法院檢察署檢察官
被      告  甲○○
指定辯護人  本院公設辯護人王永炫
上列上訴人因被告毒品危害防制條例案件，不服臺灣板橋地方法
院96年度訴字第3003號，中華民國97年3 月10日第一審判決（起
訴案號：臺灣板橋地方法院檢察署96年度偵字第15243 號），提
起上訴，本院判決如下：
    主  文
上訴駁回。
    理  由
一、本案經本院審理結果，認原審法院對被告甲○○被訴第二級
    毒品案件為無罪之諭知，核無不當，應予維持，並引用原審
    判決書記載之證據及理由（如附件）。
二、上訴意旨略以：原審判決被告無罪，無非係以證人李鏡益之
    證詞反覆以及卷附之警方監聽譯文並無販賣毒品之具體情節
    等為其主要論述。惟查，證人李鏡益於警詢時，已明確陳述
    伊向被告購買毒品之聯絡方式、時間、地點（僅重量不清楚
    ，只知悉係一小包）等語，核與警方根據監聽被告00000000
    00號行動電話於96年5 月8 日9 時36分至46分所製作之監聽
    譯文，二者互相吻合，雖監聽譯文中所載「1 克」、「貨」
    等字詞與法院實際勘驗上開錄音通話內容不符，且於通話中
    另出現「這粒」、「鴨頭仔」、「黑油」等字詞，然此均僅
    係「音譯」通話當事人聲音之結果，當事人對該等字詞實際
    意義，實不得僅從音譯之字詞為判斷之唯一標準，更須參酌
    當事人間前後對話之語句、口氣，及毒品交易之當事人定以
    雙方可得瞭解之代碼、密語等代換有關毒品之種類、重量甚
    或金額等之經驗法則，始能探得通話當事人之真意。本件證
    人李鏡益既於警詢中陳述甚明，已如前述，於偵查中卻證稱
    上開監聽譯文中與被告對話之對象，係綽號「黑白」之蔡姓
    男子所為，伊不認識被告云云，既與自身先前陳述不符，亦
    與被告於警詢時自承認識證人李鏡益、於準備程序中供稱曾
    與證人合資資購買安非他命、證人係作土木的、後又改稱伊
    只有跟證人通過一次電話等語互相矛盾，證人偵訊中之證詞
    既不足採信，其先前於警詢時之陳述，顯具有可信之特別情
    形，原審不為採信，其論理尚有瑕疵，自難認原判決妥適，
    請撤銷原判決，另為適當之判決等語。
三、惟按：
(一)最高法院92年度台上字第128 號判例要旨已載：「刑事訴訟
    法第一百六十一條已於民國九十一年二月八日修正公布，其
    第一項規定：檢察官就被告犯罪事實，應負舉證責任，並指
    出證明之方法。因此，檢察官對於起訴之犯罪事實，應負提
    出證據及說服之實質舉證責任。倘其所提出之證據，不足為
    被告有罪之積極證明，或其指出證明之方法，無從說服法院
    以形成被告有罪之心證，基於無罪推定之原則，自應為被告
    無罪判決之諭知。本件原審審判時，修正之刑事訴訟法關於
    舉證責任之規定，已經公布施行，檢察官仍未提出適合於證
    明犯罪事實之積極證據，並說明其證據方法與待證事實之關
    係；原審對於卷內訴訟資料，復已逐一剖析，參互審酌，仍
    無從獲得有罪之心證，因而維持第一審諭知無罪之判決，於
    法洵無違誤。」。
(二)查原審勘驗被告之監聽錄音，確無卷附監聽譯文中所載「1
    克」、「貨」等字詞。至該通話中出現之「這粒」、「鴨頭
    仔」、「黑油」等字詞，固有可能係毒品交易之代碼，但亦
    不能排除確係有關電鑽之買賣，檢察官上訴意旨所指之應就
    當事人間前後對話之語句、口氣等以探得通話當事人之真意
    云云，乃屬其推測之詞，並未提出積極證據以證明該通話內
    容確係毒品之交易。再上訴理由僅以證人李鏡益於警詢中陳
    述甚明，其於偵查中之證述與其先前陳述不符，不足採信，
    其先前於警詢時之陳述，顯具有可信之特別情形云云，惟未
    就證人李鏡益於警詢陳述當時之原因、過程等外在環境因素
    ，就該審判外陳述如何具有可信之特別情形，而足以擔保其
    信用性無虞，加以說明，即認證人該審判外陳述具證據能力
    ，可為論斷被告犯罪之證據，理由自有不足。是本件檢察官
    起訴書所列證據及卷內訴訟資料，經本院審酌後，仍無從獲
    得有罪之心證，檢察官上訴理由復未提出適合於證明犯罪事
    實之積極證據，並說明其證據方法與待證事實之關係，猶以
    推測之詞指摘原判決不當，其上訴為無理由，應予駁回。
四、被告經合法傳喚，無正當理由不到庭，爰不待其陳述，逕行
    判決。
據上論斷，應依刑事訴訟法第368 條、第371 條、第373 條，判
決如主文。
本案經檢察官陳大偉到庭執行職務。
中    華    民    國    97    年    7    月    17    日
            刑事第十五庭  審判長法  官  吳昭瑩
                                法  官  蘇隆惠
                                法  官  李正紀
以上正本證明與原本無異。
如不服本判決，應於收受送達後十日內向本院提出上訴書狀，其
未敘述上訴之理由者並得於提起上訴後十日內向本院補提理由書
（均須按他造當事人之人數附繕本）。
                                書記官  鄭信昱
中    華    民    國    97    年    7     月    17    日
附件：
臺灣板橋地方法院刑事判決              96年度訴字第3003號
公  訴  人  臺灣板橋地方法院檢察署檢察官
被      告  甲○○  男  40歲（民國○○年○○月○○日生）
                    身分證統一編號：Ｚ000000000號
                    住臺北縣八里鄉○○鄉○○路15號
                    居臺北縣三重市○○街51號2樓2室
                    （現另案於臺灣臺北監獄臺北分監執行）
選任辯護人  黃文祥律師
上列被告因違反毒品危害防制條例案件，經檢察官提起公訴（96
年度偵字第15243 號），本院判決如下：
    主  文
甲○○無罪。
    理  由
一、公訴意旨略以：被告甲○○於民國96年5 月8 日上午9 時36
    分許，以行動電話0920xxxx81號（詳卷）與李鏡益申用之電
    話02-26xx-xx68號（詳卷）聯繫，相約在臺北縣三重市○○
    路、河邊北街口，以新臺幣（下同）500 元之代價，販賣第
    二級毒品甲基安非他命1 克予李鏡益。經警依李鏡益之檢舉
    ，於96年6 月28日21時許，持搜索票至甲○○位在臺北縣三
    重市○○街51號2 樓第2 室住處，扣得甲基安非他命1 小包
    （淨重0.7 公克）、甲基安非他命殘渣袋1 只、吸食器與玻
    璃球各1 個等物，因認被告涉犯有毒品危害防制條例第4 條
    第2 項之販賣第二級毒品罪嫌云云。
二、按公訴人認被告甲○○涉有上揭販賣第二級毒品罪之犯行，
    無非以其犯罪事實有被告之供述、證人李鏡益於警詢、偵查
    之證述、證人即警員陳建銘於偵查之證述、被告與證人李鏡
    益上開電話96年5 月8 日上午9 時36分通話監聽譯文、電話
    申設人查詢單、通聯紀錄查詢單、臺灣檢驗科技股份有限公
    司出具之查獲毒品檢驗報告、扣案第二級毒品甲基安非他命
    1 包（淨重0.7 公克）等可證為其論據。惟訊據被告甲○○
    堅決否認有上揭販賣第二級毒品之犯行，辯稱：本件監聽譯
    文所示通話內容中之「蚵仔煎」（監聽譯文載為「呵哇煎」
    ，被告於偵查中指稱「蚵仔煎」可能是李鏡益）是要向伊買
    「鴨頭仔」（台語），就是電鑽，伊並無販賣毒品安非他命
    給他等語。辯護人亦為被告辯護稱：除依被告上開所言外，
    且查證人李鏡益於偵查中證稱其於警詢並無如警詢筆錄所載
    之證述內容，前後指證不一，再經鈞院當庭勘驗本件監聽錄
    音光碟，勘驗結果通話內容確實係有關買賣電鑽之事，亦與
    偵查卷附之監聽譯文所載內容不符，此外96年5 月間，毒品
    安非他命之市價，1 公克高達約4 千元，被告如何能以1 公
    克500 元之價格，販賣毒品安非他命給李鏡益，是綜上所述
    ，被告應無販賣毒品之情等語。
三、按犯罪事實應依證據認定之，無證據不得認定其犯罪事實，
    刑事訴訟法第154 條第2 項定有明文。而所謂證據，係指足
    以證明被告確有犯罪行為之積極證據而言，該項證據須適於
    為被告犯罪之證明者，始得採為斷罪之資料（參照最高法院
    69年臺上字第4913號判例要旨）。又按認定犯罪事實所憑之
    證據，必須達於一般人均可得確信其為真實之程度，而無合
    理之懷疑存在時，始得據為被告有罪之認定，倘若犯罪事實
    之證明尚未達此一程度，仍有合理之懷疑存在，則應為被告
    有利之推定，仍不能遽為被告有罪之判斷（參見最高法院76
    年度臺上字第4986號判例、91年度臺上字第39號刑事判決等
    意旨）。經查：
    (一)本件公訴意旨認被告甲○○有販賣第二級毒品犯行，主要
      憑證係警方依法聲請通訊監察之被告上開行動電話96年5
      月8 日上午9 時36分許之監聽錄音譯文，其中載有通話對
      方即自稱「蚵仔煎」之男子稱「你現在有空拿『1 克』給
      我嗎」及被告回稱「（蚵仔煎問：你有試吧）那個不用試
      啦，很好的『貨』，現用的」等通話內容。然上開監聽錄
      音復經本院當庭勘驗結果，其通話內容則為「
      受話人：喂。
      發話人：ㄟ，四郎啊。
      受話人：哼。
      發話人：我蚵仔煎啦。
      受話人：喔怎樣？
      發話人：你現在有空，我拿『這粒』（台語音譯）。
      受話人：好啦。那支「鴨頭仔（台語音譯）」你要拿去嗎
              ？
      發話人：「鴨頭仔」要啦，我想說你急賣給人家用的。
      受話人：五百喔。
      發話人：你不是說三百，怎會？
      受話人：不是啦，放那麼久我不用賺兩百咧，你說。
      發話人：幹你娘咧。
      受話人：看要不要，要順便拿去。
      發話人：這種錢你也給我賺下去，揌你娘。那可以用嗎？
      受話人：可以，哪不能用。
      發話人：你有試嗎？
      受話人：免試啦，那整個都是「黑油（台語音譯）」，它
              那，我現給人家加的，看就知道。
      發話人：幹，你要試看看可不可以用，我拿來賣人我也才
              有賺。
      受話人：看你這時有沒有要拿去？
      發話人：要啊，我這時就要去拿了咩。
      受話人：五百順便帶過來唷？
      發話人：好咩。」，並無上開偵查卷附警方監聽譯文中所
      載之「1 克」、「貨」等通話內容，警方監聽譯文所載顯
      然有誤，與實際通話內容不符。且觀諸本院勘驗之上開監
      聽錄音通話內容所示，主要係在談論「鴨頭仔」之買賣，
      參諸其內容有講到「黑油」，一般係指機具保養使用之油
      料，核諸被告上開所辯，亦見被告所稱上開通話內容係有
      關電鑽買賣之事，尚非虛詞。再公訴意旨依警方監聽譯文
      所載，認被告係以500 元之價格，販售毒品安非他命1 公
      克予李鏡益（公訴意旨認綽號「蚵仔煎」之男子即李鏡益
      ），然稽之被告於警詢供稱其吸食安非他命之來源，係以
      3 千元向綽號「阿財」購得毒品安非他命0.9 公克之情（
      見偵查卷16頁），可見按其當時毒品安非他命之市價行情
      ，被告豈有以500 元之低價，販售1 公克之毒品安非他命
      予他人，顯與常情有違，是依此辯護人上開所辯公訴意旨
      所認被告販售本件毒品價格，亦與當時毒品市價行情不符
      ，亦非無據。是綜上所述諸情，上述警方監聽錄音及其譯
      文，顯尚不足據以證明被告有販賣毒品之情。
    (二)次按公訴意旨認被告甲○○有販賣第二級毒品犯行，另一
      主要憑證係證人李鏡益於警詢指認有於本件上揭時地以電
      話聯絡向被告購買第二級毒品安非他命之情云云。然查證
      人李鏡益其後於偵查中即翻異前詞，否認有於上揭時地撥
      打電話向被告購買毒品安非他命之情，並指稱因其不識字
      ，警詢時警察叫其點頭，其就點頭，均無回答，是警察亂
      寫的等語（見偵查卷58、59頁），而其所稱不識字之情，
      亦核與其於警詢所稱不太識字之情相合（見偵查卷23頁）
      ，再核諸上述警方監聽之被告與證人李鏡益電話間通話錄
      音內容，並無具體內容可證其間有買賣毒品之情，是證人
      李鏡益於偵查中改詞所稱亦非不可採信。況縱依公訴人指
      稱證人李鏡益於偵查中翻異前詞，有迴護被告之虞，顯屬
      無稽，不足採信云云，然查依上所述，警方上開監聽譯文
      內容與事實不符，已不足為被告犯罪事實之證據，則證人
      李鏡益於警詢之證述是否屬實，即堪質疑；至被告為警查
      獲時，雖查扣有毒品安非他命1 包（淨重0.7 公克），惟
      其為警查獲時，同時扣有殘渣袋、吸食器、玻璃球等物，
      且被告亦供認有施用毒品安非他命之情，此施用毒品部分
      亦經檢察官起訴，經本院以96年度易字第1414號判決判處
      有期徒刑一年四月，現上訴臺灣高等法院審理中，足見上
      開扣案毒品、施用器具等物，衡其毒品數量，公訴人亦認
      係被告犯施用毒品之證物，與被告本件被訴之販賣毒品無
      涉，是上開扣案毒品自亦不足據以佐證被告犯有本件被訴
      之販毒行為，此外查無其他證據可資佐證證人李鏡益於警
      詢指證被告有販賣毒品安非他命予伊之情屬實，故自難僅
      憑李鏡益警詢之證述，率認被告有本件販毒之情。
    (三)另公訴意旨上開所憑認被告犯有本件販毒行為而舉列之證
      人即警員陳建銘於偵查之證述、電話申設人查詢單、通聯
      紀錄查詢單、臺灣檢驗科技股份有限公司出具之查獲毒品
      檢驗報告等其他證據，亦均不足據以證明或佐證上述證人
      李鏡益於警詢之證述，而確認被告有本件被訴之販毒行為
      。
    綜上所述，本件公訴意旨所舉事證，均尚不足確認被告有本
    件被訴之販賣第二級毒品犯行，此外復查無其他積極證據足
    認被告確有上開販毒犯行，是依上揭說明，本件不能證明被
    告犯罪，自應為無罪判決之諭知。
據上論斷，應依刑事訴訟法第301 條第1 項，判決如主文。
本案經檢察官靳開聖到庭執行職務
中    華    民    國    97    年    3     月    10    日
                刑事第三庭  審判長法  官  王  屏  夏
                                  法  官  王  偉  光
                                  法  官  彭  全  曄
以上正本證明與原本無異
如不服本判決，應於判決送達後10日內，向本院提出上訴狀
                                  書記官  洪  紹  甄
中    華    民    國    97    年    3     月    10    日


司法院資訊處製作；財團法人民間司法改革基金會備份。
